【裁判字號】    97,上易,898
【裁判日期】    971128
【裁判案由】    竊盜等
【裁判全文】
臺灣高等法院高雄分院刑事判決         97年度上易字第898號
上  訴  人  臺灣高雄地方法院檢察署檢察官
被      告  甲○○
上列上訴人因被告竊盜等案件，不服臺灣高雄地方法院97年度審
易字第26號中華民國97年9 月9 日第一審判決（起訴案號：臺灣
高雄地方法院檢察署96年度偵字第31836 號），提起上訴，本院
判決如下：
    主  文
上訴駁回。
    理  由
一、公訴意旨略以：甲○○基於意圖為自己不法所有之犯意，於
    民國（下同）96年2 月9 日夜間8 時至同年月11日下午5 時
    間某時，在高雄市○○區○○路46號前，竊取告訴人丙○○
    所有、借予友人葉承榆（原名葉秋美）使用，停放在上址前
    之車牌號碼ZB-5819 號自用小客車。嗣於96年2 月15日凌晨
    3 時50分許，甲○○駕駛上開自用小客車搭載不知情之鄭芳
    宜，在高雄市○○○路與三多路口處，與乙○○駕駛之車輛
    發生擦撞，造成兩車毀損（毀損部分業經原審為公訴不受理
    之判決確定），甲○○見狀乃棄車逃逸，嗣經到場處理員警
    在車牌號碼ZB-5819 號自用小客車內，發現甲○○所持用之
    行動電話1 具（行動電話序號：000000000000000 號、門號
    ：0000000000號），循線查悉上情，因認被告甲○○涉犯刑
    法第320 條第1 項之竊盜罪嫌。
二、按犯罪事實，應依證據認定之，無證據不得認定犯罪事實；
    不能證明被告犯罪者，應諭知無罪之判決，刑事訴訟法第15
    4 條第2 項、第301 條第1 項分別定有明文。又認定犯罪事
    實所憑之證據，雖不以直接證據為限，間接證據亦包括在內
    ，然而無論直接證據或間接證據，其為訴訟上之證明，須於
    通常一般人均不致有所懷疑，而得確信其為真實之程度者，
    始得據為有罪之認定，倘其證明尚未達到此一程度，而有合
    理之懷疑存在時，即難遽採為不利被告之認定，最高法院著
    有76年臺上字第4986號判例可資參照。
三、本件公訴人認被告甲○○涉有前開竊盜罪嫌，無非係以告訴
    人丙○○、證人葉承榆之證述及在告訴人丙○○失竊車輛內
    扣有被告甲○○之行動電話為主要依據。惟訊據被告甲○○
    （下稱被告）則否認有公訴人所指之竊盜犯行，其於原審審
    理時辯稱：96年2 月14日晚上，伊原本與朋友在高雄縣鳳山
    市○○路上的某家超商前喝酒，之後伊與友人蔡榮明通電話
    ，蔡榮明說要出去晃一晃，遂於翌日凌晨駕駛上開車牌號碼
    ZB-5819 號自用小客車來載伊，伊上車之後，蔡榮明就先去
    載其女友鄭芳宜，之後伊等人就在高雄市區亂逛，至凌晨3
    時許，蔡榮明說其累了，因而換伊駕車，而由伊駕車後，才
    發生本件車禍；伊之前於警偵訊中是因為害怕，所以才不敢
    承認車子是伊開的等語；於本院審理時辯稱：蔡榮明於14日
    晚上凌晨2 、3 點開車先來載伊，後來又至南京東路某超商
    載鄭芳宜，後來我們在市區晃一晃，因伊會害怕，所於警詢
    中稱與女友林佩蓉在新興區○○路與忠孝路吃海產，96年2
    月15日0 時30分先至五福路享溫馨ＫＴＶ因為沒有包廂所以
    又與你女朋友林佩蓉前往鼓山區○○路大帑殿ＫＴＶ唱歌約
    至96年2 月15日4 時始離去等語係虛偽不實，朋友均叫伊「
    星仔」或「慶星」，並無「阿成」之綽號，到了很晚的時候
    ，蔡榮明說要去買東西送他女友，給女友一個驚喜，所以才
    將車子交給我等語。
四、經查：
  (一)車牌號碼ZB-5819 號白色自用小客車係告訴人丙○○所有，
    平日由友人葉承榆持有使用，96年2 月9 夜間8 時許，葉承
    榆將上開自小客車停放在高雄市○○區○○路46號前，嗣於
    96 年2月11日下午5 時許發現失竊之事實，業據告訴人丙○
    ○、證人葉承榆分別於警偵訊中證述明確（見偵1 卷第11、
    12 頁） （見偵2 卷第5 頁）。是系爭ZB-5819 號白色自用
    小客車係自停放後迄於96年2 月11日下午5 時前遭竊之事實
    應堪認定。
  (二)被告案發後於警偵訊中，均否認於96年2 月15日凌晨，有駕
    駛車牌號碼ZB-5819 號自用小客車之事實，有警偵訊筆錄在
    卷可憑，而其事後於原審審理時坦承於96年2 月15日凌晨案
    發時有駕駛系爭車輛之事實，亦有準備程序筆錄在卷可憑（
    見原審卷第22頁），復有其放置於上開自用小客車上之行動
    電話1 具（行動電話序號：000000000000000 號、門號：00
    00000000號）扣案足憑。被告先前否認有駕駛上開自用小客
    車時，對其案發當晚行蹤，於警詢時供稱：「當日《2 月14
    日》17時30下班，然後回到家《按係高雄縣鳥松鄉》洗澡，
    約19、20時左右騎機車去我女朋友林佩蓉在高雄市新興區○
    ○○路46巷15號家載她到忠孝、五福路口吃東西」、「15日
    0 時30分左右一同前往五福路享溫馨KTV 唱歌，之後因為沒
    有包廂，所以就一同前往明華路大帑殿KTV 唱歌」、「約於
    15日1 時20分左右到達，等到2 點左右就進入包廂唱歌」、
    「（你們在大帑殿KTV 唱到何時？）我當時已喝醉了，但據
    我女朋友告訴我是唱到4 點左右離去」等語；於檢察官偵查
    中供稱：「「何時到海產店喝酒？）前一晚10點多或11點」
    、「（到哪家海產店喝酒？）高雄市○○路上靠近享溫馨的
    一家海產店」、「（你從海產攤吃完出來後又到何處？）到
    高雄市○○路上的大帑店」等語（見偵(一)卷第76- 79頁、第
    80 -84頁、第268- 270頁），而依上開行動電話之通聯紀錄
    （見偵(二)卷第39至55頁），被告於14日下午17時19分3 秒至
    21時32分所顯示基地台位置係在高雄市三民區○○○路；21
    時54分之基地台位置在同市三民區○○○路與復興一路；21
    時57分及22時3 分基地台位置在九如二路、平等路、大順二
    路、建興路；22時7 分在三民區○○路；22時10分在三民區
    ○○路；22時12分在高雄縣鳳山市○○路；22時15分至22時
    40分在高雄市○○區○○路、高雄縣鳥松鄉○○路；22時48
    分至23時55分在高雄縣鳳山市○○路、自由路、高雄市○○
    區○○街等地，是其於警、偵詢所陳顯與事實不符，應以其
    於原審審理中之陳述較為可信。是被告於96年2 月15日凌晨
    ，確有因駕駛告訴人丙○○失竊之車牌號碼ZB-5819 號自用
    小客車之事實，亦堪認定。
  (三)被告雖持有被害人丙○○失竊之自用小客車，惟一般人持有
    他人失竊物品之原因非僅一端，舉凡買受、租賃、借貸、行
    竊所得、收受或故買贓物等，均不無可能，則在無其他證據
    可資佐證之情形下，尚難僅以被告持有前開失竊之自用小客
    車，即遽謂該自用小客車係被告所竊得。況被告於原審審理
    時就其如何持有前開遭竊自用小客車所持之辯解，核與證人
    蔡榮明於原審審理中證稱：96年2 月15日，伊有在南京路上
    的超商，將一輛白色汽車交給被告使用，而該車的車號伊已
    經忘記了，該車係於96年2 月14日午夜或翌日凌晨，由一名
    綽號『阿成』的友人借給伊使用，但該綽號『阿成』的人，
    伊並不知道其年籍資料，只是在電玩店認識的朋友」等語大
    致相符（見原審卷第61頁背面至第63頁），且衡諸常情，告
    訴人丙○○所失竊之自小客車若非蔡榮明所交付，蔡榮明應
    無甘冒偽證之責而出庭證述迴護被告之理，則被告辯稱：上
    開車牌號碼ZB-5819 號自用小客車，係因蔡榮明交付等語，
    顯非無據。雖證人蔡榮明另證稱：伊是於南京路的超商前，
    就將上開自用小客車交與被告駕駛，由被告去載伊女友鄭芳
    宜，而伊並沒有與被告一起上車，是與其他友人另行以機車
    為交通工具等語（見原審卷第62頁），核與被告前開辯解並
    非全然一致，且其先前於偵訊中係證述：案發當日，伊在路
    上遇到友人「阿成」，當時「阿成」開系爭車輛表示要去市
    區逛，伊乃央請「阿成」到鳳山載伊女友鄭芳宜云云（見偵
    查(一)卷第70頁），亦與其嗣於原審審理中之證述內容不符。
    惟就此其於原審審理時證稱：因為本件車禍之發生，並非伊
    駕車所導致，伊不想無端遭受牽連，才會於偵訊時為上揭證
    述等語（見原審卷第62頁），而此尚非與常情不合；又被告
    與證人蔡榮明於原審到庭辯解及證述距案發時已逾1 年，各
    自之記憶難免遺漏或錯置，是證人蔡榮明於原審所證與被告
    所持辯解不一致部分，亦難謂悖於常理。而依被告與證人蔡
    榮明案發當時所使用行動電話之通聯紀錄所示（見偵(二)卷第
    53頁、偵(一)卷第58頁），渠等2 人於96年2 月15日凌晨2 時
    30分許，其中一人在高雄市○○區○○路附近，另一人則在
    高雄縣鳳山市○○路附近，被告與證人蔡榮明當時若是同在
    前開遭竊之自用小客車上，當不會有前開通聯情形發生，是
    應以證人蔡榮明於原審審理時所證較被告所陳為可信，亦足
    徵其於原審審理中所證，並無違背事實而迴護被告之情事。
    是尚難以證人蔡榮明所為證詞有先後不一，及與被告供述有
    歧異之情，即謂其所言無可採信，而不將之採認為有利於被
    告之認定。
  (四)被告既係因證人蔡榮明之交付而持有前開車牌號碼 ZB-5819
    號自用小客車，自無可能下手竊取該自用小客車之行為，再
    依卷內所存證據，亦無從證明被告與竊取該自用小客車之人
    間，有共同為竊盜犯行之犯意聯絡，自難遽謂被告有公訴人
    所指之竊盜犯行。
  (五)綜上所述，公訴人所舉之證據，尚未達於通常一般之人均不
    致有所懷疑，而得確信其為真實之程度，依前揭最高法院判
    例意旨，尚難為被告不利之認定。此外，復查無其他積極之
    證據，足資認定被告有何檢察官所指之犯行，自屬不能證明
    被告犯罪，依刑事訴訟法第301 條第1 項之規定，自應為被
    告無罪之諭知。
五、原審因而以不能證明被告犯竊盜罪，而為被告無罪之諭知，
    核無違誤。檢察官上訴意旨雖以：(一)證人蔡榮明於警詢、偵
    訊之初均證稱：案發當日，在路上遇到「阿成」，當時「阿
    成」開系爭車輛表示要去市區逛，乃央請「阿成」到鳳山載
    其女友鄭芳宜等語，且於警方詢問在當日凌晨2 時30分35秒
    、3 時38分2 秒、3 時38分23秒三次以0000000000號（實係
    被告甲○○所持用）行動電話與其通話者為何人時，證人蔡
    榮明係答稱該人為「阿成」，而事實上駕車前往鳳山搭載證
    人鄭芳宜及持用0000000000號行動電話者係被告，是證人蔡
    榮明所稱綽號「阿成」之人，是否另有其人？或即係指被告
    ？誠非無疑。是本件尚無法排除證人蔡榮明所稱「阿成」之
    人係指被告甲○○之可能性，足認被告於案發當日肇事前，
    早已持有系爭車輛，而非因證人蔡榮明之交付始持有系爭車
    輛。而由被告於駕駛系爭車輛撞及被害人乙○○所駕駛之車
    輛後，竟棄車逃離現場乙情觀之，益徵其主觀上對於系爭車
    輛為盜贓物有所認識。(二)證人蔡榮明於審理中雖改稱：該車
    係於96年2 月14日午夜或翌日凌晨，由一名綽號「阿成」的
    友人借給我使用，但該綽號「阿成」的人，我並不知道其年
    籍資料，只是在電玩店認識的朋友云云。惟系爭車輛乃休旅
    車款，價格猶在一般轎車之上，核屬價值不菲之物，證人蔡
    榮明於審理中自承與綽號「阿成」之人沒有深交，亦不知如
    何聯絡彼此，倘「阿成」另有其人，豈有可能在未留下聯絡
    方式情形下，同意系爭車輛借給證人蔡榮明使用？此節顯與
    社會常情有所違悖，益徵證人蔡榮明係事後虛捏「阿成」之
    人，以幽靈抗辯方式，設詞迴護被告，是證人蔡榮明於審理
    中證述之真實性殊值存疑等語，指摘原判決不當。惟查：(一)
    被告並無綽號，此經其於警詢時陳明在卷，而其於本院審理
    時亦否認其綽號為「阿成」，則證人蔡榮明於警、偵訊中證
    稱案發當日，在路上遇到「阿成」，當時「阿成」開系爭車
    輛表示要去市區逛，乃央請「阿成」到鳳山載其女友鄭芳宜
    云云，所指之「阿成」是否為即被告即非無疑，何況其於原
    審審理時已證稱「阿成」並非被告等語（見原審卷第62頁）
    ，而被告之姓名為甲○○，與綽號「阿成」間並無任何諧音
    ，且證人蔡榮明於警詢時證稱：「我有私下向甲○○詢問他
    是否認識『阿成』，但是甲○○說不認識」等語（見偵(二)卷
    第29頁），足徵被告並非「阿成」。(二)證人蔡榮明所使用之
    0000000000號行動電話於案發當日凌2 時30分35秒、3 時38
    分2 秒、3 時38分23秒曾3 次與被告所使用之0000000000號
    行動電話通話之事實，固有通聯記錄在卷可憑，惟如前所述
    ，被害人丙○○之自小客車係於96年2 月11日下午5 時前遭
    竊，而本件案發時間係於2 月15日凌晨，是上開通聯記錄亦
    僅能證明證人蔡榮明有打行動電話給被告，與被告是否竊取
    系爭自小客車並無任何關聯性。(三)證人蔡榮明於審理中自承
    與綽號「阿成」之人沒有深交，亦不知彼此如何聯絡，是在
    未留下聯絡方式情形下，綽號「阿成」之男子應無率而將系
    爭車輛借給證人蔡榮明使用之理。是證人蔡榮明關於系爭車
    輛來源之證述確係悖於社會常情，惟亦不能排除系爭車輛係
    蔡榮明所竊取，而虛構「阿成」之人，以規避竊盜之刑責，
    換言之，為「幽靈抗辯」者係蔡榮明，而非被告，不能因而
    推論所證系爭車輛係其交給被告駕駛乙節與事實不符。是檢
    察官執上開事由指摘原判決不當，為無理由，應予駁回。
五、被告被訴毀損部分經原審諭知公訴不受理後，未據上訴，故
    不另論列，附此敘明。
據上論斷，應依刑事訴訟法第368 條，判決如主文。
本案經檢察官李門騫到庭執行職務。
中    華    民    國    97    年    11    月    28    日
                  刑事第四庭    審判長法  官  蕭權閔
                                      法  官  陳吉雄
                                      法  官  李嘉興
以上正本證明與原本無異。
本件判決不得上訴。
中    華    民    國    97    年    11    月    28    日
                                      書記官  郭榮芳


司法院資訊處製作；財團法人民間司法改革基金會備份。
